【裁判字號】    94,重訴,642
【裁判日期】    951208
【裁判案由】    侵權行為損害賠償
【裁判全文】
臺灣臺北地方法院民事裁定             94年度重訴字第642號
聲請人  即
原      告  癸○○○
            子○○
            戊○○
            乙○○
            丁○○
            甲○○
            丙○○
前列七  人
共      同
訴訟代理人  林廷隆律師
相  對  人  庚○○
            己○○
            壬○○
上列聲請人即原告等與被告辛○○間侵權行為損害賠償事件，聲
請人即原告等聲請命相對人於一定期間內追加為原告，本院裁定
如下：
    主  文
相對人庚○○、己○○、壬○○應於本裁定送達後七日內，就本
院九十四年度重訴字第六四二號案件追加為原告。
    理  由
一、按訴訟標的對於數人必須合一確定而應共同起訴，如未共同
    起訴之人所在不明，經原告聲請命為追加，法院認其聲請為
    正當者，得以裁定將該未起訴之人列為原告，民事訴訟法第
    56條之1第3項、第1項定有明文。次按民事訴訟法第56條之1
    規定，此係因訴訟標的對於數人必須合一確定而應共同起訴
    者，該數人未共同起訴，其當事人適格即有欠缺，故其中一
    人或數人拒絕同為原告，將使其他人亦無法以訴訟伸張或防
    衛其權利，自有未宜。為解決固有必要共同訴訟當事人適格
    之問題，乃明文規定法院得依聲請裁定命無正當理由而拒絕
    共同起訴之人追加為原告或擬制其為原告；至於拒絕同為原
    告是否有正當理由，則應由法院斟酌原告起訴是否為伸張或
    防衛權利所必要等情形決定之，最高法院93年度台抗字第40
    3號判決可資參照。復按，繼承人有數人時，在分割遺產前
    ，各繼承人對於遺產全部為公同共有，為民法第1151條所明
    定。又公同共有物之處分及其他權利之行使，除公同關係所
    由規定之法律或契約另有規定外，應得公同共有人全體之同
    意，同法第828條第2項亦定有明文。此項規定，依同法第
    831條規定，於公同共有債權準用之。故繼承人因繼承而取
    得之遺產，於受侵害時，其所生之損害賠償債權，乃公同共
    有債權。如由公同共有人即繼承人中之一人或數人就此項債
    權為訴訟上之請求時，自須得其他繼承人全體之同意，始能
    謂當事人適格無欠缺（最高法院77年度台上字第66號裁判要
    旨參照）。
二、聲請意旨略以：被告辛○○與聲請人即原告及相對人等均同
    為被繼承人李應臣之繼承人，因被告辛○○侵占被繼承人李
    應臣之遺產，於訴訟上屬固有必要共同訴訟，而相對人等於
    接獲通知後，並未追加起訴為原告，爰依民事訴訟法第56條
    之1第1項規定請求命相對人等追加為原告，並提出律師函及
    掛號函件執據為為證（見本院卷第60頁至第62頁）。
三、本院依民事訴訟法第56條之1第2項規定通知相對人等就本件
    聲請陳述意見，相對人等具狀陳稱：相對人等與辛○○為親
    兄弟姐妹，若為遺產之事對簿公堂，有違倫理及家訓。被告
    辛○○之長子李建宏，被繼承人李應臣於有生之年對之寵愛
    有加，並時常告知相對人等稱財產將來要分一份給李建宏，
    故被告辛○○主張系爭財產為長孫份，於情於理並無不合，
    相對人等不願忤逆父親遺言，與原告等同為原告，以訴訟方
    式解決紛爭。又進行訴訟，需繳納訴訟費用，但相對人等無
    多餘資力繳納，不願同為原告等語。
四、經查，聲請人即原告等主張其與相對人等及被告辛○○均為
    被繼承人李應臣之共同繼承人，並已發函請求相對人等一同
    起訴，相對人等逾期未追加為原告等情，有聲請人提出律師
    函及回執在卷可稽。本件訴訟之訴訟標的係聲請人即原告等
    與相對人等及被告辛○○因繼承而公同共有，而有合一確定
    及共同起訴之必要，且聲請人即原告等提起本件訴訟乃為伸
    張、防衛其因繼承所取得之權利，相對人等前開所述，或為
    聲請人提起本件訴訟爭執之所在，或為親屬間是否對簿公堂
    妥適與否之問題，然均不影響聲請人即原告等提起本件訴訟
    係為伸張、防衛其權利之目的，相對人等前開所述，尚不足
    採。是故，本件聲請，於法相符，應予准許，爰酌定追加為
    原告之期間。
中    華    民    國    95    年    12    月    8     日
                  民事第三庭    法  官  鄭佾瑩
以上正本係照原本作成
如對本裁定抗告，須於裁定送達後10日內向本院提出抗告狀
中    華    民    國    95    年    12    月    8     日
                                書記官  方美雲


司法院資訊處製作；財團法人民間司法改革基金會備份。
